臺灣高雄地方法院民事裁定
108年度消債更字第34號
聲  請  人  許金美  
0000000000000000

代  理  人  李承書律師
上列當事人因消費者債務清理事件聲請更生，本院裁定如下：
    主  文
聲請人許金美自民國一百零八年八月二十日下午四時起開始更生
程序。
命司法事務官進行本件更生程序。
    理  由
一、本件聲請意旨略以：伊無力清償債務，曾依消費者債務清理
    條例向星展（台灣）商業銀行提出前置協商但不成立，爰聲
    請准予更生等語。
二、按債務人不能清償債務或有不能清償之虞者，得依本條例所
    定更生或清算程序，清理其債務。債務人無擔保或無優先權
    之債務總額未逾新臺幣（下同）1,200萬元者，於法院裁定
    開始清算程序或宣告破產前，得向法院聲請更生。法院開始
    更生程序之裁定，應載明其年、月、日、時，並即時發生效
    力。法院裁定開始更生或清算程序後，得命司法事務官進行
    更生或清算程序，必要時得選任律師、會計師或其他適當之
    自然人或法人一人為監督人或管理人。消費者債務清理條例
    第3條、第42條第1項、第45條第1項及第16條第1項分別定有
    明文。
三、經查：
  ㈠聲請人所主張上開事實，業據其提出財產及收入狀況說明書
    （107年度司消債調字第602號卷，下稱調卷，第9至11頁）
    、財團法人金融聯合徵信中心前置協商專用債權人清冊（調
    卷第16至17頁）、勞工保險被保險人投保資料表（調卷第18
    至19頁）、債權人清冊（本案卷第13至14頁）、信用報告（
    本案卷第20頁）、戶籍謄本（本案卷第21頁）、財政部高雄
    國稅局105年及106年度綜合所得稅各類所得資料清單及總歸
    戶財產查詢清單（本案卷第24至25頁）、薪資條（本案卷第
    32至33頁、第56至61頁背面）、商業保險投保資料查詢結果
    表（本案卷第35頁）、存摺（本案卷第62頁）等在卷可參。
  ㈡次查，聲請人於106年及107年度申報所得分別為458,588元（
    馥陞企業股份有限公司執行業務所得，平均每月為38,216元
    ，本件均係採四捨五入計算）、293,493元（其中依夢國際
    有限公司薪資所得224,415元、馥陞企業股份有限公司執行
    業務所得65,078元），名下無財產，勞工保險同時投保於高
    雄市防水防漏職業工會（投保薪資45,800元）及依夢國際有
    限公司（投保薪資25,200元）。又聲請人自107年4月1日起
    於依夢國際有限公司擔任銷售員，據其自行提出之員工薪資
    條所載，以底薪23,040元加計業績獎金、全勤獎金及加班費
    ，再扣除勞健保費後，107年10月至108年3月之每月收入分
    別為30,683元、27,999元、30,344元、33,506元、33,035元
    、31,514元，合計187,081元，平均每月收入為31,180元（
    計算式：187,081÷6＝31,180），每月尚領取租金補助3,200
    元，並主張扶養3名成年子女（詳如後述）等情，此有上開
    綜合所得稅各類所得資料清單、財產歸屬清單、勞工保險被
    保險人投保資料表、薪資條及本院依職權調閱107年度稅務
    電子閘門財產所得調件明細表在卷可參（調卷第18至19頁、
    本案卷第24至25頁、第32至33頁、第56至61頁背面、第70頁
    ），而本院就聲請人之最新薪資資料函詢依夢國際有限公司
    及聲請人均未獲回覆（見本案卷第11頁送達證書、第77至78
    頁），則在查無聲請人有其他收入來源之情形下，本院即以
    上開6個月之每月收入計算平均月收入31,180元，加計租金
    補助3,200元，合計34,380元作為核算其現在償債能力之基
    礎。
  ㈢關於聲請人個人日常必要支出部分，聲請人陳稱其與3名子女
    共同租屋居住，每月房租10,000元，此有房屋租賃契約書在
    卷可稽（本案卷第36至37頁）。按債務人必要生活費用，以
    最近一年衛生福利部或直轄市政府所公告當地區每人每月最
    低生活費一點二倍定之，本條例第64條之2第1項定有明文。
    本院參酌衛福部社會司所公告108年度高雄市最低生活費標
    準為13,099元，則聲請人每月生活所必需除有特殊情形並有
    證據證明者外，自宜以此數額之1.2倍即15,719元為度，始
    得認係必要支出。又上開最低生活費用之標準，係照當地最
    近1年平均每人消費支出60％，依其基準之家庭收支調查報告
    調查表格式所示有關經常性支出之調查項目，其原即包括利
    息支出、食品、衣著、房租及水費、電費、醫療保健、交通
    、娛樂、教育等基本生活需求；本院復衡酌在聲請人已背負
    龐大債務之情形下，其個人必要費用之部分，4人共同居住
    之房屋支出，由聲請人全額負擔難認適當（長女及次子應分
    攤，理由詳如後述），故仍應以含居住費用在內之最低生活
    費標準15,719元列計為聲請人個人必要生活支出，方屬可採
    。
  ㈣至扶養部分，聲請人主張須扶養3名成年子女，每月扶養費分
    別為6,000元、6,000元、5,000元。經查，聲請人育有之長
    子謝○○係76年生，106年及107年度申報所得均為0元，未投
    保勞工保險，長女謝○○係78年生，106年及107年度申報所得
    分別為0元、12,890元（薪資所得），勞工保險投保於高雄
    市政府社會局家庭暴力及性侵害防治中心，投保薪資25,200
    元，次子謝○○係81年生，106年及107年度申報所得分別為31
    0,780元、317,231元（均為薪資所得），勞工保險投保於全
    國加油站，投保薪資17,280元，3名子女名下均無財產，長
    子及長女每月各領取身障補助3,628元、次子每月領取身障
    補助4,872元；又聲請人之配偶即子女之生父謝△△已歿，其
    等均無領取遺屬年金等情，此有戶籍謄本、所得資料及財產
    查詢清單、存摺、身心障礙證明、免役證明、高雄市政府社
    會局函、勞動部勞工保險局函及本院依職權調閱107年度稅
    務電子閘門財產所得調件明細表及勞保局電子閘門投保紀錄
    等在卷可憑（本案卷第21至23頁、第26至29頁、第38至39頁
    、第54頁、第64頁、第71至73頁、第79至87頁）；而聲請人
    於調解程序僅陳稱子女無法上班，本院函命聲請人提出子女
    罹患特殊重大且仍持續中之疾病診斷證明書及子女喪失工作
    能力之相關證明，本件裁定時聲請人仍未提出（參本案卷第
    77至78頁），審酌長女及次子現年分別為30歲、27歲，均有
    投保勞工保險並於107年度申報薪資所得，聲請人未能積極
    證明長女有何不可歸責於己之事由而無謀生能力，及次子於
    107年度平均每月有薪資所得26,436元（計算式：317,231÷1
    2＝26,436），在聲請人現背負龐大債務之情形下，其長女及
    次子均無受聲請人扶養之必要，所提列長女及次子扶養費部
    分應予以剔除，至聲請人之長子於106、107年度均無申報所
    得、亦無投保勞工保險，客觀上則有受扶養必要，其扶養費
    用部分，參照民法第1118條、第1119條規定，其負扶養義務
    之程度，亦應考量其目前身負債務之窘境，所負擔之扶養義
    務能力，自非與一般人難謂為相當，並依消費者債務清理條
    例第64條之2第1項及第2項規定，債務人必要生活費用，以
    最近一年衛生福利部或直轄市政府所公告當地區每人每月最
    低生活費一點二倍定之；受扶養者之必要生活費用，準用第
    1項規定計算基準數額，並依債務人依法應負擔扶養義務之
    比例認定之，而108年度高雄市每人每月生活所必需即為最
    低生活費標準13,099元之1.2倍即15,719元，則除有特殊情
    形並有證據證明者外，聲請人所應負擔長子每月之扶養費自
    宜以此為度，始得認係必要支出，是在無其他更為詳實之資
    料可供佐證之情形下，本院認即應以108年度高雄市每人每
    月之生活所必需15,719元，扣除長子每月領取之社會局補助
    3,628元後，聲請人應負擔長子每月之扶養費即應以12,091
    元（計算式：15,719－3,628＝12,091）為度，則聲請人主張
    每月支出長子扶養費6,000元，低於本院計算之基準，係屬
    合理。
四、綜上所述，以聲請人現每月收入34,380元為其償債能力基準
    ，扣除個人必要生活費15,719元及長子扶養費6,000元後，
    餘12,661元，而聲請人目前負債總額為6,051,321元（參調
    卷第109頁，共9家金融機構債權合計3,925,410元，及調卷
    第53頁以下，良京實業公司148,184元、富邦資產公司317,6
    53元、合庫資產公司287,433元、滙誠第二資產公司31,808
    元、滙誠第一資產公司1,023,833元，尚有萬榮行銷公司依
    債權人清冊所載317,000元），以聲請人每月所餘按月攤還
    結果，需約40年（計算式：6,051,321÷12,661÷12＝39.8）始
    能清償完畢，應認其已不能清償債務。此外，聲請人無擔保
    或無優先權之債務總額未逾1,200萬元，且無本條例第6條第
    3項、第8條或第46條各款所定駁回更生聲請之事由存在，則
    聲請人聲請更生為有理由，應予准許，爰命司法事務官進行
    本件更生程序。
五、依本條例第11條第1項、第45條第1項，裁定如主文。
中　　華　　民　　國　　108 　年　　8 　　月　　20　　日
                  民事庭　法　官　沈建興
以上正本係照原本作成。
本裁定不得抗告。
中　　華　　民　　國　　108 　年　　8 　　月　　20　　日
                          書記官  胡美儀